【裁判字號】    92,交易,105
【裁判日期】    920829
【裁判案由】    過失致死
【裁判全文】
臺灣士林地方法院刑事判決                        九十二年度交易字第一五號
    公  訴  人  臺灣士林地方法院檢察署檢察官
    被      告  甲○○
右列被告因過失致死案件，經檢察官提起公訴（八十九年度偵字第號），本院判決如
左：
    主  文
甲○○因過失致人於死，處有期徒刑陸月，如易科罰金，以參佰元折算壹日。
    事  實
一、甲○○於民國九十二年三月十二日下午二時二十分許，駕駛車號九Ｄ─六九三號
    自用小客車沿台北縣淡水鎮○○路由淡水往三芝方向行駛，途經淡金路三段三七
    四號前，應注意車前狀況及保持兩車併行之間隔，並隨時採取必要之安全措施，
    且依當時情形，又無不能注意的情形，卻未注意右前側同向行駛於外側車道由謝
    幸雄所騎車號ＣＪＢ─六七號機車之行車狀況，未能與之保持併行間隔及隨時
    採取必要之安全措施，於道路右彎時竟侵入外側車道，以致其車右前輪弧上端擦
    撞謝幸雄之機車，謝幸雄因而倒地，又遭甲○○所駕駛之車輾過頭部，致使謝幸
    雄受有腦挫傷而當場死亡。
二、案經乙○○（謝幸雄之一親等姻親）訴由臺灣士林地方法院檢察署檢察官偵查起
    訴。
     理  由
一、訊據被告甲○○對於其於右揭時地駕車發生車禍，及被害人謝幸雄當場死亡之事
    實承認不諱，惟矢口否認有任何過失犯行，辯稱被害人機車是從後面行駛，是在
    伊的右後方，被害人是重心不穩，伊從車子右邊的後照鏡看到被害人從後方來，
    被害人已經很靠近伊的車子的右後門約有一公尺到一點五公尺寬，平行開了一、
    二公尺，被害人就在伊前門的地方，被害人是往伊這邊靠，伊一直往左邊閃，後
    來聽到碰撞的聲音一瞬間他就摔出去，伊發現好像有輾過東西，就趕快把車停下
    來，伊有聽到很小的碰撞聲，是在右側車門的位置，伊車輪胎的上面，右前輪弧
    上有擦到的痕跡，至於前保險桿的擦痕並不是當天所撞的痕跡，伊當天行駛於內
    側車道，從彎道過來時並沒有變換車道等語。經查：
（一）被告甲○○於九十二年三月十二日下午二時二十分許，駕駛車牌號碼九Ｄ─六
      九三號自用小客車沿台北縣淡水鎮○○路由淡水往三芝方向行駛，途經淡金路
      三段三七四號前，其車右前輪弧上端擦撞右前側同向由謝幸雄所騎之車號ＣＪ
      Ｂ─六七號機車，謝幸雄因而倒地，遭甲○○所駕駛之車輾壓頭部，致謝幸
      雄受到腦挫傷等情，有道路交通事故調查報告表一紙、照片二十二張在卷可稽
      。其中被害人遭車輾過，身上衣服留有被告汽車車輪之英文字痕跡，業據證人
      即員警兵承祐到庭結證在卷，並有員警指出輪胎上英文字之照片一張在卷可稽
      。又被害人臉部右側有挫壓傷，外型呈扁平變形，頭頂部顱骨骨折，當場因腦
      挫傷而死亡乙節，亦據台灣士林地方法院檢察署檢察官督同法醫師到現場相驗
      ，有勘驗筆錄、驗斷書、相驗屍體證明書各一份附卷可稽。
（二）查被害人謝幸雄倒地後遭被告之車輾過當場死亡之位置，係在外側車道靠近分
      道線處，又機車之擦地痕與刮地痕亦均自外側車道開始，有前揭道路交通事故
      調查報告表與照片可稽，足見被告擦撞謝幸雄機車之位置，係在淡金路三段三
      七四號前方路段之外側車道，而非內側車道，應認被告之車係在道路右彎後即
      駛入外側車道，以致在外側車道擦撞被害人機車，並在外側車道輾過被害人。
      又雙方撞擊後，被害人及機車倒在道路之右側，被告之車停於道路之左側，顯
      見雙方擦撞之相對位置係被害人機車在右側，而被告之車在左側。參酌被告供
      稱被害人騎車在伊右側，在車前門的地方，後來聽到碰撞的聲音一瞬間他就摔
      出去，是在右側車門的位置，伊車輪胎的上面，右前輪弧上有擦到的痕跡等語
      ，應認雙方擦撞之時，被害人機車與被告車係併行狀態，被害人機車位於被告
      車之右側前半段，而依機車高度研判，被告自白其車右前車輪上方之輪弧擦痕
      ，應可認係雙方擦撞之位置。至於被告車右前保險桿下方的擦痕，因位置甚低
      ，且係橫向平行於保險桿之擦痕，應認並非當天肇事最初擦撞的痕跡。至於被
      告於審理中另辯稱被害人係騎在其右後方云云，實與事實不符，業如前述，所
      辯自不可採。
（三）再查，被告雖辯稱當天伊行駛於內側車道，係被害人騎機車向左靠過來，以致
      發生擦撞等語，然按對方之車感覺上向左或向右，實際上是依兩車相對運動位
      置而定，對方的車直行，自己的車向右靠，若未發現自己的車向右偏，感覺上
      仍會認為是對方的車向左靠過來。依前所論，被告之車在經過道路右彎之後，
      已從內側車道向右靠而侵入外側車道，是以，被告雖感覺上是被害人機車向左
      靠過來，但事實上是被告之車向右侵入被害人的車道，以致未能保持併行之間
      隔，因而發生擦撞。按汽車行駛時，駕駛人應注意車前狀況及兩車併行之間隔
      ，並隨時採取必要之安全措施，道路交通安全規則第九十四條第三項定有明文
      。查本件肇事時間為下午二時二十分，天候為晴天，光線為日間自然光線，路
      面無缺陷，無障礙物，視距良好，並無任何不能注意之情況，有前揭道路交通
      事故調查報告表可稽，被告未注意車前狀況及兩車併行間隔，未能隨時採取必
      要之安全措施，其具有過失甚明。被害人因該車禍而喪生，被告之過失與被害
      人之死亡間，應認具有相當因果關係。
（四）綜上，應認本件事證明確，被告犯行洵堪認定，應依法論科。
二、核被告所為，應成立刑法第二百七十六條第一項之過失致死罪。又本件車禍發生
    時，員警剛好從對向車道開車經過，已經發現被告係肇事者等情，業據被告承認
    在卷，並有員警填載之是否符合自首情形報告表載稱「警方在前四項情事前，已
    知悉車禍及肇事人姓名」可稽，應認被告並不符合自首之要件。爰審酌被告素行
    尚好、年紀甚輕之智識程度、本件過失程度、造成被害人死亡之結果、肇事後之
    態度以及被告除賠償汽車強制責任保險金外尚未與被害人家屬達成和解等一切情
    狀，判處有期徒刑六月，並諭知易科罰金之折算標準。
據上論斷，應依刑事訴訟法第二百九十九條第一項前段，刑法第二百七十六條第一項
、第四十一條第一項前段，罰金罰鍰提高標準條例第一條前段、第二條，判決如主文
。
本案經檢察官陳家美到庭執行職務。
中      華      民      國      九十二      年    八    月    二十九    日
                                        臺灣士林地方法院交通法庭
                                            法  官  高  愈  杰
右正本證明與原本無異。
如不服本判決應於送達後十日內向本院提出上訴狀。
                                            書記官  蘇  彥  宇
中      華      民      國      九十二      年    九    月      三      日
附錄本案論罪科刑法條全文
刑法第二百七十六條第一項
因過失致人於死者，處二年以下有期徒刑、拘役或二千元以下罰金。


司法院資訊處製作；財團法人民間司法改革基金會備份。
